【裁判字號】    97,交聲,3232
【裁判日期】    971229
【裁判案由】    交管條例聲異
【裁判全文】
臺灣板橋地方法院交通事件裁定        97年度交聲字第3232號
原處分機關  臺北市交通事件裁決所
異  議  人
即受處分人  甲○○
上列受處分人因違反道路交通管理處罰條例案件，對於臺北市交
通事件裁決所民國97年12月12日所為之處分（案號：北市裁罰字
第裁22-ZDQ013301號）聲明異議，本院裁定如下：
    主  文
異議駁回。
    理  由
一、原處分意旨略以：異議人即受處分人甲○○於民國97年7 月
    5 日1 時4 分許，駕駛其所有之車牌號碼DM-8180 號自用一
    般小客車，在新營收費站北上車道，因行駛高速公路，於駛
    進收費站繳費時，未依標誌指示過站繳費（未申裝戶行駛電
    子收費車道）之違規事實，經內政部警政署國道公路警察局
    第四警察隊警員以公警局交字第ZDQ013301 號舉發違反道路
    交通管理事件通知單（下稱舉發通知單）製單舉發。嗣經原
    處分機關於97年12月12日以北市裁罰字第裁22-ZDQ013301號
    違反道路交通管理事件裁決書，爰依道路交通管理處罰條例
    第33條第3 項之規定，裁處異議人罰鍰新臺幣（下同）600
    元等語。
二、聲明異議意旨略以：異議人甲○○於上開時、地因誤入ETC
    電子收費車道，當時是凌晨，而異議人發覺車道錯誤欲變換
    車道時，因後面來車是一輛大貨車，車速很快，又未保持距
    離，異議人為顧及安全問題，當時無法變換車換，為此，爰
    依法聲明異議云云。
三、按高速公路及快速公路交通管制規則第23條規定，汽車行駛
    高速公路，於駛進收費站前，應依標誌指示預為減速慢行，
    並依規定標誌、標線、號誌指示或交通勤務警察指揮順序行
    駛過站繳費。又道路交通管理處罰條例第33條第3 項規定，
    除前二項外，其他違反管制規定之行為，處駕駛人新臺幣60
    0 元以上1,200元以下罰鍰。
四、經查：
  (一)、本件異議人甲○○行駛高速公路，於駛進收費站繳費時，
      未依標誌指示過站繳費之違規事實，為異議人所不爭執，
      復有違臺北市交通事件裁決所97年12月12日北市裁罰字第
      裁22-ZDQ013301號違反道路交通管理事件裁決書1 紙、交
      通部臺灣區○道○○○路局新營收費站97年11月13日高營
      訴字第0970001621號函、臺北市交通事件裁決所97年11月
      17日北市裁申字第09743011100 號函、違規查詢報表影本
      各1紙附卷可稽，是本件異議人於上開時、地，駕駛上開
      車輛行駛高速公路，於駛進收費站繳費時，未依標誌指示
      過站繳費之違規事實，應堪以認定。
  (二)、異議人甲○○雖辯稱：伊會誤入ETC 電子收費車道，係因
      後面來車是一輛大貨車，車速很快，又未保持距離，異議
      人為顧及安全問題，當時無法變換車換云云。惟查：
      1.按因避免自己或他人生命、身體、自由、名譽或財產之
        緊急危害而出於不得已之行為，不予處罰，行政罰法第
        13條固有明文。惟上開法條所規定之緊急避難，乃指行
        為人處於危急情況下，為避免自己或他人生命、身體、
        自由、名譽或財產之緊急危難而出於不得已之行為，亦
        即行為人須處於緊急之危難情狀下，且行為人所採取之
        避難行為在客觀上必須為達到避險目的的必要手段，始
        足當之。
      2.本件異議人所駕駛之車輛既未裝設ETC 電子收費系統，
        則其於行經收費站之前，見有收費站之標示時，即應駕
        駛非電子收費車道。縱其一時未查而暫行駛於電子收費
        車道，依行經收費站之車輛應減速行駛之通常狀況，應
        仍有相當之餘裕變換車道至非電子收費車道，此為吾國
        一般正常駕駛人均所共知之事項。因此，若異議人於行
        駛電子收費車道之初，即發覺錯誤欲變換車道，同時為
        兼顧閃避後方來車，衡情自應略為減速，以方向燈表示
        向左或向右變換車道之意，將車輛靠左或靠右閃避，於
        變換車道後繼續向前行駛，始為合理，要無以後方有來
        車為由，逕自向前直行駛入ETC 車道通過收費站之理，
        是異議人前揭所辯尚非可採。
      3.又依異議人前揭所述其欲變換車道時，因後方有大貨車
        車速甚快，致其無法變換車道，只好行駛ETC 車道通過
        收費站等情，果若屬實。衡情應可推知異議人顯然已經
        駕車行駛於ETC 車道有相當之距離，於接近收費站前始
        欲驟然變換車道，才有可能出現上開受其他車輛影響而
        變換車道不及之情形。核此情狀，異議人顯然未在出現
        ETC 車道之標誌及標線時，即先行準備變換車道至非電
        子收費車道，反而一路行駛於ETC 車道中，以致於最後
        變換車道不及。因此，異議人上開駕駛行為自屬顯有過
        失，而自陷於前開違規之情狀，自難以緊急避難為由請
        求免罰。
      3.綜上所述，異議人「因行駛高速公路，於駛進收費站繳
        費時，未依標誌指示過站繳費」之違規行為事證明確，
        亦無不能避免之緊急危難情狀，異議人空言主張其違規
        是因避免緊急危難而出於不得已之行為云云，難認有據
        ，無從採信。
五、綜上所述，本件異議人即受處分人甲○○違規事證明確，原
    處分機關爰依道路交通管理處罰條例第33條第3 項規定，並
    參酌違反道路交通管理事件統一裁罰基準表之規定，裁處罰
    鍰600 元，核無違誤，異議人之異議為無理由，應予駁回。
六、據上論斷，應依道路交通案件處理辦法第19條，裁定如主文
    。
中    華    民    國    97    年    12    月    29    日
                  交通法庭    法  官  許映鈞
以上正本證明與原本無異
如不服本裁定應於送達後5 日內向本院提出抗告狀
                              書記官  范煥堂
中    華    民    國    97    年    12    月    29    日


司法院資訊處製作；財團法人民間司法改革基金會備份。
